臺灣臺中地方法院刑事判決　　　　　　　96年度易字第4936號
公　訴　人　臺灣臺中地方法院檢察署檢察官
被　　　告　甲○○
上列被告因詐欺案件，經檢察官提起公訴（95年度偵字第27261
號），被告於準備程序就被訴事實為有罪之陳述，本院合議庭裁
定由受命法官獨任進行簡式審判程序，判決如下：
    主    文
甲○○幫助意圖為自己不法之所有，以詐術使人將本人之物交付
，處有期徒刑陸月，如易科罰金，以銀元佰元即新臺幣玖佰元
折算壹日，減為有期徒刑月，如易科罰金，以銀元佰元即新
臺幣玖佰元折算壹日。
    犯罪事實及理由
一、甲○○可預見其交付自己之金融帳戶予他人使用，他人可能
    以該金融帳戶遂行財產上犯罪之目的，竟基於幫助他人詐欺
    取財之不確定犯罪故意，容認他人使用其申辦之金融帳戶以
    遂行詐騙財物之犯行，而於民國95年6 月初某日，在網路上
    見到有不詳之人欲收購帳戶，遂與之約定交易，旋在臺中市
    ○○路、忠明南路口附近某處，將其所有之臺中公益路郵局
    帳號00000000000000號之存摺、提款卡（含密碼），以新臺
    幣（下同）12000 元之代價，出售、交付予姓名、年籍不詳
    之成年男子使用，嗣該成年男子所屬之詐欺集團收受上開存
    摺、提款卡（含密碼）後，即意圖為自己不法之所有，於95
    年6 月6 日上午10時許，以電話向鄭秀芬訛稱：其中了二獎
    ，惟須先匯款至指定帳戶加入會員，始能領取獎金等語，使
    鄭秀芬誤信為真，而陷於錯誤，遂於95年6 月12日14時18分
    許，依指示將30萬元之款項匯入甲○○上開帳戶內，隨即遭
    詐欺集團提領一空。嗣鄭秀芬發現受騙，始報警查獲上情。
二、本案之證據：
    被告甲○○於本院準備程序及審理中均坦承不諱、被害人鄭
    秀芬於警詢中之指述、郵政國內匯款執據1 張、被告臺中公
    益路郵局帳戶開戶資料、最近交易明細查詢及客戶歷史交易
    清單附卷可稽。
三、被告行為後，刑法及刑法施行法業於94年2 月2 日經總統以
    華總一義字第09400014901 號令修正公布，並於95年7 月1
    日施行。按行為後法律有變更者，適用行為時之法律，但行
    為後之法律有利於行為人者，適用最有利於行為人之法律，
    現行刑法第2 第1 項定有明文。此條規定乃與刑法第1 條罪
    刑法定主義契合，而貫徹法律禁止溯及既往原則，係規範行
    為後法律變更所生新舊法律比較適用之準據法，是刑法第2
    條本身雖經修正，但刑法第2 條既屬適用法律之準據法，本
    身尚無比較新舊法之問題，應一律適用裁判時之現行刑法第
    2 條規定以決定適用之刑罰法律，先予敘明。又以本次刑法
    修正之比較新舊法，應就罪刑有關之共犯、未遂犯、想像競
    合犯、牽連犯、連續犯、結合犯，以及累犯加重、自首減輕
    暨其他法定加減原因（如身分加減）與加減例等一切情形，
    本於統一性及整體性原則，綜其全部罪刑之結果而為比較，
    亦有最高法院95年度第8 次刑庭會議決議可資參照。是按：
(一)刑法第339 條第1 項之詐欺取財罪，法定刑得科或併科銀元
    1 千元以下罰金，據修正後刑法施行法增訂第1 條之1 ：「
    （第1 項）中華民國九十四年一月七日刑法修正施行後，刑
    法分則編所定罰金之貨幣單位為新臺幣。（第2 項）九十四
    年一月七日刑法修正時，刑法分則編未修正之條文定有罰金
    者，自九十四年一月七日日刑法修正施行後，就其所定數額
    提高為三十倍。但七十二年六月二十六日至九十四年一月七
    日新增或修正之條文，就其所定數額提高為三倍」及刑法第
    33條第5 款修正為：「主刑之種類如下：五、罰金：新臺幣
    一千元以上，以百元計算之」等規定，是依修正後之法律，
    刑法第339 條第1 項之詐欺取財罪所得科或併科處之罰金刑
    最高為新臺幣3 萬元（1 千元30）、最低為新臺幣1 千元
    ；然依被告行為時之刑罰法律，即罰金罰鍰提高標準條例第
    1 條前段規定之提高倍數十倍及刑法第33條第5 款規定之罰
    金最低額1 元計算，該罪之罰金刑最高為銀元1 萬元，最低
    額為銀元10元，若依現行法規所定貨幣單位折算新臺幣條例
    第2 條之規定換算為新臺幣，最高額雖與新法同為新臺幣3
    萬元，然最低額僅為新臺幣30元。因此，比較上述修正前、
    後之刑罰法律，自應以被告行為時關於科或併科處罰金刑之
    法律較有利於被告。
(二)又被告行為時之刑法第30條規定：「幫助他人犯罪者，為從
    犯。雖他人不知幫助之情者，亦同。從犯之處罰，得按正犯
    之刑減輕之。」，修正後之刑法第30條則規定：「幫助他人
    實行犯罪行為者，為幫助犯。雖他人不知幫助之情者，亦同
    。幫助犯之處罰，得按正犯之刑減輕之。」，僅文字修正，
    其法律效果並無不同，對被告不生有利或不利之影響，並無
    比較適用新舊法之問題，應適用裁判時之刑法第30條規定（
    最高法院95年第21次刑事庭會議決議參照）。
(三)再被告於犯罪時之刑法第41條第1 項前段規定：「犯最重本
    刑為五年以下有期徒刑以下之刑之罪，而受六個月以下有期
    徒刑或拘役之宣告，因身體、教育、職業、家庭之關係或其
    他正當事由，執行顯有困難者，得以一元以上三元以下折算
    一日，易科罰金。」又被告行為時之易科罰金折算標準，修
    正前罰金罰鍰提高標準條例第2 條（現已刪除）規定，就其
    原定數額提高為1 百倍折算一日，則本件被告行為時之易科
    罰金折算標準，最高應以銀元3 百元折算一日，經折算為新
    臺幣後，應以新臺幣9 百元折算為一日。惟95年7 月1 日修
    正公布施行之刑法第41條第1 項前段則規定：「犯最重本刑
    為五年以下有期徒刑以下之刑之罪，而受六個月以下有期徒
    刑或拘役之宣告者，得以新臺幣一千元、二千元或三千元折
    算一日，易科罰金。」比較修正前後之易科罰金折算標準，
    以95年7 月1 日修正公布施行前之規定，較有利於被告，則
    應依刑法第1 條第1 項前段，適用修正前刑法第41條第1 項
    前段之規定，定其折算標準。
(四)綜合上述各條文修正前、後之比較，揆諸前揭最高法院決議
    及修正後刑法第2 條第1 項規定之「從舊、從輕」原則，自
    應適用被告行為時之法律，即修正前刑法之相關規定，並配
    合罰金罰鍰提高標準條例第1 條前段及修正前罰金罰鍰提高
    標準條例第2 條之規定，予以論處。
四、核被告所為，係犯刑法第30條第1 項、第339 條第1 項之幫
    助詐欺取財罪。被告幫助他人犯詐欺取財罪，為從犯，應依
    刑法第30條第2 項之規定，按正犯之刑度，減輕其刑。又被
    告犯罪時間，係於96年4 月24日以前，合於中華民國九十六
    年罪犯減刑條例規定基準日之前，應依該條例第2 條第1 項
    第3 款之規定，減其刑期二分之一，並諭知易科罰金之折算
    標準。
五、依刑事訴訟法第273 條之1 第1 項、第299 條第1 項前段、
    第310 條之2 、第454 條第1 項，刑法第2 條第1 項前段、
    第339 條第1 項、第30條第1 項前段、第2 項、第41條第1
    項前段（修正前），罰金罰鍰提高標準條例第1 條前段、修
    正前罰金罰鍰提高標準條例第2 條，現行法規所定貨幣單位
    折算新臺幣條例第2 條，中華民國九十六年罪犯減刑條例第
    2 條第1 項第3 款、第7 條、第9 條，判決如主文。
中　　華　　民　　國　　96　　年　　10　　月　　31　　日
                  刑事第十五庭  法  官  蔡美華
上正本證明與原本無異。
如不服本判決，應於送達後十日內向本院提出上訴狀（須附繕
本），上訴於臺灣高等法院臺中分院。
                                書記官  童秉三
中　　華　　民　　國　　96　　年　　10　　月　　31　　日
【附錄本案論罪科刑法條全文】
刑法第339 條第1 項：
意圖為自己或第三人不法之所有，以詐術使人將本人或第三人之
物交付者，處五年以下有期徒刑、拘役或科或併科一千元以下罰
金。
